最高法院刑事判決                              八十八年度台上字第一二七三號
    上  訴  人  甲○○
右上訴人因違反商業會計法案件，不服台灣高等法院中華民國八十六年三月三十一日
第二審更審判決（八十五年度上更(一)字第一七五號，起訴案號：台灣台北地方法院檢
察署八十三年度偵字第一三三三號），提起上訴，本院判決如左：
    主  文
原判決撤銷，發回台灣高等法院。
    理  由
本件原判決認定上訴人甲○○為台北市○○○路○段五十七號七樓荃翔工程有限公司
（以下簡稱荃翔公司）之董事，為商業負責人，明知該公司並無實際售貨之交易事實
，仍基於概括之犯意，自民國八十二年九月間起至八十二年十二月間止，連續填製不
實之業務上應製作之會計憑證而虛偽開立不實銷貨品名為發電機、滅火器、緊急照明
燈、車心、刀座、鋼索、鐵板、ＧＩＰ管、不鏽鋼板、鋼筋、砂石等之統一發票計二
○七九張、金額新台幣（下同）二、○四一、九八四、九二九元予波電企業股份有限
公司（下稱波電公司）等四八八家營業人，作為進貨憑證，以此不正當方法幫助上開
公司逃漏營業稅一○二、二三二、七○八元，其統一發票張數、銷售金額、逃漏營業
稅額，均詳如原判決附表所示等情，因而撤銷第一審關於上訴人幫助逃漏稅捐部分不
當之科刑判決，改判依牽連犯關係，從一重論處上訴人連續商業負責人，以明知為不
實之事項，而填製會計憑證罪刑，固非無見。
惟查：(一)按有罪之判決書，對於被告有利之證據不採納者，應說明其理由，刑事訴訟
法第三百十條第二款定有明文，故有罪判決書對於被告有利之證據，如不加以採納，
必須說明其理由，否則即難謂非判決不備理由之違法。本件原判決認定上訴人開立不
實統一發票，幫助波電公司（原判決附表第二頁）、台灣大岩工程有限公司（原判決
附表第三頁，下稱大岩公司）、漢嘉水電工程有限公司（原判決附表第七頁，下稱漢
嘉公司）逃漏稅捐云云，惟波電公司負責人林明志於原審證稱：「有收過荃翔公司之
統一發票，因我們公司向荃翔公司買水電器材」「我們公司確實有採購這些東西，而
且當時稅捐處有來調查過，金額、項目均正確無誤」（見原審上更(一)卷第八○頁），
大岩公司負責人廖見埕於原審亦證稱：「（有無與荃翔公司業務往來？時間為何？）
有，八十一年始至八十二年底往來，做水電，我向他們買材料」「我有向他買材料，
他有開發票給我，至於是否不實則不知道，公司自八十一年就和他往來，確實有向他
買東西」（見同上卷第二一頁），另漢嘉公司總經理李金榮亦證稱：「原來均是向甲
○○買賣消防器材，確實有買賣，至八十二年六、七月才有一位阿貴者……」（見同
上卷第二二頁正面），上開證人均證稱確有向荃翔公司購買水電或消防器材，此等有
利上訴人之證詞，何以不足採信，原判決未見說明，難謂無理由不備之違法。(二)台北
市政府警察局於八十五年四月二十六日以北市警戶字第三○一一六號函覆原審，固
指並無張連貴其人之設籍資料，惟該局同時檢附之刑案資料查詢報告表中，竟然「張
連貴」、「潘正文」、「蕭長文」之身分證同為「Ｚ000000000」，且「潘
正文」、「蕭長文」亦有違反稅捐稽徵法前案資料，究竟「張連貴」、「潘正文」、
「蕭長文」是否為同一人？上訴人是否與「張連貴」共犯本案？事關待證事項，自應
詳予調查審認，原審未待究明，遽行審結，即有應於審判期日調查之證據未予調查之
違法。(三)再按有罪判決書之事實一欄為適用法令之根據，凡於適用法令有關之事實必
須詳為記載，始足為適用法令之基礎。原判決既認定上訴人另牽連犯刑法第二百十六
條、第二百十五條之行使業務登載不實文書罪，則有關此項犯罪之構成要件事實，自
應詳實記載於事實欄內，乃原判決事實欄內並未記載上訴人之行使業務登載不實文書
，究足以生損害於何人，自不足為適用法令之基礎。以上或為上訴人上訴意旨所指摘
，或為本院得依職權調查之事項，應認原判決仍有撤銷發回之原因。
據上論結，應依刑事訴訟法第三百九十七條、第四百零一條，判決如主文。
中      華      民      國    八十八    年      三      月     十八     日
                              最高法院刑事第二庭
                                  審判長法官  蔡  詩  文
                                        法官  莊  登  照
                                        法官  洪  明  輝
                                        法官  蔡  清  遊
                                        法官  林  秀  夫
      右正本證明與原本無異
                                              書  記  官
中      華      民      國    八十八    年      三      月    二十四    日
